【裁判字號】    94,易,590
【裁判日期】    950317
【裁判案由】    竊盜
【裁判全文】
臺灣板橋地方法院刑事判決               94年度易字第590號
公  訴  人  臺灣板橋地方法院檢察署檢察官
被      告  丙○○
上列被告因竊盜案件，經檢察官提起公訴（九十四年度偵字第六
九四五號），被告就被訴事實為有罪陳述，本院合議庭裁定改行
簡式審判程序，判決如下：
    主  文
丙○○幫助連續竊盜，處有期徒刑肆月，如易科罰金，以佰元
折算壹日。扣案砂輪機壹台，沒收之。
    事  實
一、丙○○明知友人丁○○（業經本院判處有期徒刑八月）欲為
    竊盜犯行，仍基於幫助竊盜之犯意，在臺北縣新莊市○○路
    一○六號內以其所有之砂輪機，研磨而特製萬能鑰匙二支，
    並於民國九十四年四月初某日，將上揭萬能鑰匙在上址交予
    丁○○，嗣丁○○基於意圖為自己不法所有之概括犯意，持
    丙○○所交付之萬能鑰匙，先於九十四年四月十八日上午七
    時許，在臺北縣中和市○○路與安邦街口，竊取乙○○所有
    停放於該處車號ＣＬ－九六○五號自用小客車一輛，再於同
    年四月二十二日下午一時十分許，在臺北縣新莊市○○○路
    三十六號前，竊取王雲龍所有停放於該處車號五Ｌ－二三一
    二號自用小客車一輛。丁○○於竊得ＣＬ－九六○五號自用
    小客車後，為圖掩飾犯行，復於九十四年四月二十日上午五
    時許，在桃園縣龜山鄉○○路○段五四○號前，徒手竊取林
    玉春所有由甲○○持有之車號ＤＦ－六五九二號（起訴書誤
    載ＤＦ－六九五二號）車牌二面，並將之懸掛在竊得車號Ｃ
    Ｌ－九六○五號自小客車上，以躲避查緝。嗣於同年四月二
    十二日下午二時許，在臺北縣新莊市○○路一○○巷二十七
    號前（仁濟醫院停車場）為警察覺停放在該處之ＤＦ－六五
    九二號、五Ｌ－二三一二號自用小客車為遭竊之車輛，即在
    現場埋伏，迨至下午七時許，適丁○○正欲駕駛車號五Ｌ－
    二三一二號自小客車離去時，為警當場逮捕，並扣得該車、
    ＣＬ－九六○五號（不含車牌）自小客車各一輛、車號ＤＦ
    －六五九二號自小客車車牌二面、萬能鑰匙六支、銼刀二支
    、Ｔ型扳手一支等物，再循線在臺北縣新莊市○○路一○六
    號，逮捕丙○○、陳賜忠，另扣得鑰匙八支、砂輪機一台等
    物，始查悉上情。
二、案經乙○○、甲○○、王雲龍訴由臺北縣政府警察局新莊分
    局移送臺灣板橋地方法院檢察署檢察官偵查起訴，本院適用
    簡式審判程序審理。
    理  由
一、訊據被告丙○○對於上揭幫助竊盜之犯行坦承不諱，核與證
    人即共同被告丁○○、另案被告陳賜忠（檢察官移送臺灣高
    等法院併案）於偵查中之供述大致相符，且有證人即告訴人
    乙○○、甲○○、王雲龍於警詢中之證詞可按，復有在丁○○為警查獲時扣得之萬能鑰匙六支（其中二支係被告所交付
    ）及在上址被告瓊林路住處扣得砂輪機一台足稽，被告自白
    與事實相符，本件事證明確，犯行洵堪認定，應依法論科。
二、按刑法上之幫助犯，係對於犯罪與正犯有共同之認識，而以
    幫助之意思，對於正犯資以助力，而未參與實施犯罪之行為
    者而言，此有最高法院七十五年度台上字第一五○九號、八
    十八年度台上字第一二七○號判決足資參照。是如未參與實
    施犯罪構成要件之行為，且係出於幫助之意思提供助力，即
    屬幫助犯，而非共同正犯。本件被告基於幫助之犯意，提供
    研磨而特製萬能鑰匙二支予同案被告丁○○等人為竊盜犯罪
    ，未參與竊盜犯行之構成要件行為。故核被告所為，係犯刑
    法第三十條第一項、第三百二十條第一項之幫助竊盜罪。被
    告幫助之竊盜行為者即丁○○，二次竊盜車輛之犯行，時間
    緊接，犯罪構成要件相同，顯係基於概括犯意為之，為連續
    犯，應以一罪論。被告既為幫助犯，應成立幫助連續詐欺一
    罪，惟應依刑法第三十條第二項之規定按正犯之刑，減輕其
    刑。爰審酌被告，提供萬能鑰匙幫助他人為竊盜犯行，已助
    長竊盜財產犯罪之風氣，造成告訴人等受有財物損失，兼衡
    其犯罪之手段、生活狀況、智識程度，及被告犯後業經坦承
    犯行，尚知悔悟等一切情狀，量處如主文所示之刑，並諭知
    易科罰金之折算標準，以資懲儆。末查扣案被告所有砂輪機
    一台，係供被告犯罪所用之物，為被告所有，業據其供明在
    卷，依刑法第三十八條第一項第二款之規定沒收之。另按沒
    收為從刑之一種，依主從不可分之原則，應附隨緊接於主刑
    之下而同時宣告；又共同正犯因相互間利用他人之行為，以
    遂行其犯意之實現，本於責任共同之原則，有關沒收部分，
    對於共犯間供犯罪所用之物，自均應為沒收之諭知。惟幫助
    犯僅係對於犯罪構成要件以外行為為加工，並無共同犯罪之
    意思，自不適用該責任共同原則，對於正犯所有供犯罪所用
    之物或犯罪所得之物，亦為沒收之諭知，此有最高法院九十
    一年度台上字第五五八三號判決足供參照，是扣案萬能鑰匙
    六支 (含已交由丁○○之二支萬能鑰匙)、 銼刀二支、Ｔ型
    扳手一支，均係正犯丁○○所有，雖係供正犯犯罪所用之物
    ，業據被告及丁○○於偵查中供明在卷，揆之上揭說明，自
    均不能併予宣告沒收。至於扣案鑰匙八支，無證據證明與本
    案犯行有關，亦不能予以宣告沒收，均附此敘明。
據上論斷，應依刑事訴訟法第二百七十三條之一第一項、第二百
九十九條第一項前段，刑法第五十六條、第三百二十條第一項、
第三十條第一項、第二項、第四十一條第一項前段、第三十八條
第一項第二款，罰金罰鍰提高標準條例第一條前段、第二條，判
決如主文。
本案經檢察官朱立豪到庭執行職務。
中    華    民    國    95    年    3     月    17    日
                  臺灣板橋地方法院刑事第十七庭
                              法  官  王綽光
以上正本證明與原本無異
如不服本判決應於送達後10日內向本院提出上訴狀
                              書記官  林文達
中    華    民    國    95    年    3     月    20    日
附錄本案論罪科刑法條全文：
中華民國刑法第320條
 (普通竊盜罪、竊佔罪)
意圖為自己或第 3 人不法之所有，而竊取他人之動產者，為竊盜
罪，處五年以下有期徒刑、拘役或五百元以下罰金。
意圖為自己或第 3 人不法之利益，而竊佔他人之不動產者，依前
項之規定處斷。
前二項之未遂犯罰之。


司法院資訊處製作；財團法人民間司法改革基金會備份。
